臺灣高等法院刑事判決
109年度上訴字第2317號
上  訴  人  
即  被  告  曹偉倫


選任辯護人  林蔚名法扶律師
上列上訴人因違反毒品危害防制條例案件，不服臺灣新北地方法
院108年度訴字第983號，中華民國109年5月12日第一審判決（起
訴案號：臺灣新北地方檢察署108年度偵字第30282號），提起上
訴，本院判決如下：
    主  文
上訴駁回。
    犯罪事實
一、曹偉倫知悉大麻、甲基安非他命均屬毒品危害防制條例第2
    條第2 項第2 款所明定之第二級毒品，依法不得持有，於民
    國108 年1 月間，在其位在臺北市○○區○○路00號6 樓之8 住
    處，取得真實姓名、年籍不詳，綽號「阿偉」所交付之純質
    淨重未達20公克之附表2 編號1 所示大麻、編號6 所示甲基
    安非他命後，即基於持有第二級毒品之犯意而持有之。
二、曹偉倫知悉第三級毒品不得持有、販賣，仍基於意圖營利販
    賣第三級毒品之犯意，於108 年2 月28日晚間至108年3 月1
    日凌晨間，以其所有之0000000000號行動電話，與華澤宇所
    使用0000000000號行動電話聯絡交易第三級毒品愷他命事宜
    ，達成以新臺幣（下同）6000元價格交易第三級毒品愷他命
    1包及含有附表1 編號2 至6 所示第三級毒品成分錠劑10顆
    之合意，2 人於108 年3 月1 日凌晨0 時36分餘許，在新北
    市板橋區錢櫃KTV 內見面後，華澤宇隨曹偉倫至其所駕車牌
    號碼000-0000號小客車（下稱本案車輛) 內，曹偉倫交付愷
    他命1 包及含有附表1 編號2 至6 所示第三級毒品成分錠劑
    10顆予華澤宇，華澤宇則交付6000元價金予曹偉倫。嗣於10
    8年4 月22日19時20分許，經警持搜索票對曹偉倫上開住處
    及本案車輛執行搜索而查獲，並扣得附表2 所示之物。
三、案經新北市政府警察局土城分局報告臺灣新北地方檢察署檢
    察官偵查起訴。
    理  由
甲、程序方面：
一、按刑事訴訟法第159條第1項雖規定，被告以外之人於審判外
    之言詞或書面陳述，除法律有規定外，不得作為證據。惟同
    法第159條之5第1、2項已規定，經當事人於審判程序同意作
    為證據，法院審酌該言詞陳述或書面陳述作成時之情況，認
    為適當者，亦得為證據。又當事人、代理人或辯護人於法院
    調查證據時，知有第159條第1項不得為證據之情形，而未於
    言詞辯論終結前聲明異議者，視為有前項之同意（指同條第
    1項之同意作為證據），此乃第159條第1項所容許，得作為
    證據之例外規定之一。本案所據以認定被告犯罪事實之供述
    證據，檢察官、被告及辯護人於言詞辯論終結前，均未就上
    開證據主張有刑事訴訟法第159條第1項不得為證據之情形，
    本院復審酌各該證據作成時並無違法及證明力明顯過低之瑕
    疵等情況，認為適當，是未爭執之供述證據，具有證據能力
    。
二、本案認定犯罪事實之非供述證據，均與本案事實具有自然關
    聯性，且核屬書證、物證性質，又查無事證足認有違背法定
    程式或經偽造、變造所取得等證據排除之情事，復經本院依
    刑事訴訟法第164條、第165條踐行物證、書證之調查程序，
    檢察官、被告及辯護人對證據能力均不爭執，具有證據能力
    。
乙、實體方面：
一、認定犯罪事實所憑之證據及理由：㈠
  ㈠上述犯罪事實業據上訴人即被告曹偉倫於偵查、原審及本院
    審理時均供認不諱，核與證人即毒品買受人華澤宇於警詢、
    檢察官偵查中證述情節相符，且有通訊監察譯文、搜索票、
    搜索扣押筆錄、扣押物品目錄表、通訊監察書、照片、臺北
    榮民總醫院108 年7 月22日北榮毒鑑字第C0000000號毒品成
    分鑑定書（下稱毒品成分鑑定書）、臺北榮民總醫院108 年
    7 月22日北榮毒鑑字第C0000000-Q號毒品純度鑑定書（下稱
    純度鑑定書）在卷可憑（見偵卷第25、95至109、119 至129
     、151 至170 、407 至429 頁），及附表2 所示之物扣案
    可佐。
　㈡愷他命為法定第三級毒品，不得交易流通，自無一定之公定
    價格，是其各次買賣之價格，當亦各有差異，或隨供需雙方
    之資力、關係之深淺、需求之數量、貨源之充裕與否、販賣
    者對於資金之需求程度，以及政府查緝之態度，進而為各種
    不同之風險評估，而為機動性之調整，是其價格標準，自非
    一成不變，且販賣者從各種「價差」或「量差」或「純度」
    謀取利潤方式，亦有差異，然其所圖利益之非法販賣行為目
    的，則屬相同，並無二致。因之，販賣利得，除經被告坦承
    ，或其價量至臻明確，確實難以究其原委。然按一般民眾普
    遍認知之毒品非法交易，向為政府查禁森嚴且重罰不寬貸，
    衡諸常情，倘非有利可圖，絕無平白甘冒被重罰風險之理，
    從而，舉凡其有償交易，除足反證其確另基於某種非圖利本
    意之關係外，通常尚難因無法查悉其買進、賣出之差價，而
    諉無營利之意思，或阻卻販賣犯行之追訴。又販賣毒品之所
    謂販賣行為，係行為人基於營利之目的，而販入或賣出毒品
    而言。販賣毒品者，其主觀上有營利之意圖，且客觀上有販
    賣之行為即足構成，至於實際上是否已經獲利則非所問。即
    於有償交付他人之初，係基於營利之意思，並著手實施，而
    因故無法高於購入之原價出售，最後不得不以原價或低於原
    價交付他人時，仍屬販賣行為。被告於本院審理時供稱：「
    一千多元，總共收了六千元我從中賺取一千多元」等語，足
    見被告販賣愷他命具有營利之意圖甚明。㈢
　㈢至起訴書雖稱被告與華澤宇達成交易10顆「搖頭丸」及愷他
    命之交易並販售之等語。而一般俗稱「搖頭丸」之毒品係指
    第二級毒品MDMA一節，然依起訴書記載被告明知「搖頭丸及
    愷他命分別係毒品危害防制條例第2 條第2 項第3 款所列管
    之第三級毒品」等語，則公訴意旨於此所指「搖頭丸」或與
    一般俗稱內涵不同，經原審法官於準備程序中與到庭檢察官
    確認公訴意旨所指「搖頭丸」內涵後，檢察官陳稱起訴書所
    載「搖頭丸」係指被告為警查扣標示「搖頭丸」之物等語（
    見原審卷第103 頁）。經比對卷附扣押物品目錄表（見偵卷
    第109 頁）、照片（見偵卷第167頁）、毒品成分鑑定書（
    見偵卷第415 頁），此所稱之「搖頭丸」應係附表2 編號2 
    、3 所示含第三級毒品成分之錠劑，併予敘明。㈣
　㈣綜上所述，被告之自白核與事實相符。本案事證明確，被告
    犯行堪以認定。
二、論罪科刑：
　㈠按行為後法律有變更者，適用行為時之法律，但行為後之法
    律有利於行為人者，適用最有利之法律。刑法第2條第1項定
    有明文。查被告行為後，毒品危害防制條例第4條第3項、第
    11條第2項、第17條第2項之規定業經修正，並經總統於109
    年1月15日公布，於同年7月15日施行，修正前毒品危害防制
    條例第4條第3項、第11條第2項分別規定「製造、運輸、販
    賣第三級毒品者，處七年以上有期徒刑，得併科新臺幣七百
    萬元以下罰金」、「持有第二級毒品者，處二年以下有期徒
    刑、拘役或新臺幣三萬元以下罰金」，修正後分別規定為「
    製造、運輸、販賣第三級毒品者，處七年以上有期徒刑，得
    併科新臺幣一千萬元以下罰金 」、「持有第二級毒品者，
    處二年以下有期徒刑、拘役或新臺幣二十萬元以下罰金」，
    經比較新舊法結果，修正後毒品危害防制條例第4條第3項、
    第11條第2項規定已分別將罰金刑上限提高，自以修正前毒
    品危害防制條例第4條第3項、第11條第2項之規定對被告較
    為有利；而修正前毒品危害防制條例第17條第2項規定「犯
    第4條至第8條之罪於偵查及審判中均自白者，減輕其刑」，
    修正後則規定「犯第4條至第8條之罪於偵查及歷次審判中均
    自白者，減輕其刑」，經比較新舊法結果，修正後毒品危害
    防制條例第17條第2項規定犯販賣第三級毒品罪者，須於偵
    查及「歷次」審判中均自白，方得依該條規定減輕其刑，相
    較於修正前除偵查中自白外，僅須於審判中曾經自白即可減
    刑之規定而言，自以修正前毒品危害防制條例第17條第2項
    之規定對被告較為有利。是依刑法第2條第1項前段規定，本
    案自應適用被告行為時即修正前毒品危害防制條例第4條第3
    項、第11條第2項、第17條第2項之規定論處。原審雖未及為
    新舊法之比較，然本案既均係適用修正前毒品危害防制條例
    第4條第3項、第11條第2項、第17條第2項之規定，於判決結
    果即不生影響。
　㈡查大麻，甲基安非他命均為毒品危害防制條例第2 條第2 項
    第2 款之第二級毒品；愷他命、附表1 編號2 至6 所示之物
    均為毒品危害防制條例第2 條第2 項第3 款之第三級毒品。
    是核被告犯罪事實一所為，係犯修正前毒品危害防制條例第
    11條第2 項之持有第二級毒品罪；犯罪事實二所為，係犯修
    正前毒品危害防制條例第4 條第3 項之販賣第三級毒品罪。
    被告於販賣前而持有第三級毒品之低度行為，為販賣之高度
    行為所吸收，不另論罪。被告犯罪事實一所示同時持有大麻
    、甲基安非他命，係一行為同時持有2 種第二級毒品而觸犯
    二持有第二級毒品罪；犯罪事實二所示同時販賣愷他命及含
    有附表1 編號2 至6 所示第三級毒品成分錠劑，係一行為同
    時販賣數種第三級毒品而觸犯數販賣第三級毒品罪，均為想
    像競合犯，依刑法第55條規定各從一重之持有第二級毒品罪
    、販賣第三級毒品罪處斷。
　㈢被告於偵查及審判中均自白販賣第三級毒品犯行，販賣第三
    級毒品罪部分，依修正前毒品危害防制條例第17條第2 項規
    定減輕其刑。
　㈣被告於107 年間因偽造印文案件，經原審以107 年度簡字第4
    094號判決判處有期徒刑四月確定，於107 年9 月12日易科
    罰金執行完畢，有本院被告前案紀錄表在卷可憑，其於有期
    徒刑執行完畢後，五年以內故意再犯本案有期徒刑以上之罪
    ，為累犯，但審酌被告前案犯罪係偽造印文罪，與本案持有
    毒品、販賣毒品罪之犯罪型態迥異，被告並非一再犯相同之
    犯罪，若以累犯加重本案各罪最輕刑度，實屬過苛，參酌 
    司法院釋字第775 號解釋意旨不依累犯加重其刑。
　㈤刑法第59條之酌量減輕其刑，必於犯罪之情狀，在客觀上足
    以引起一般同情，認為即予宣告法定低度刑期，猶嫌過重者
    ，始有其適用（最高法院51年台上字第899 號判例參照）。
    被告所犯販賣第三級毒品罪，最輕本刑為七年以上之罪，其
    販售第三級毒品，助長毒品施用，非僅危害施用者身體，甚
    至施用者為得金錢購毒，進而衍生其他犯罪，嚴重危害社會
    治安，且販售價金6000元，其犯罪情節尚非輕微。且警察於
    被告住處及車輛查獲之毒品有大麻2 包、安非他命3 包、毒
    品咖啡包21包、梅片17片等物，數量種類不少，而被告於本
    院審理時供稱：伊沒有施用毒品前科等語（見本院卷第120
    頁），足見被查獲之毒品甚有可能係被告販賣所用之物，是
    被告犯罪情狀，在客觀上不足以引起一般同情，並無顯可憫
    恕之情，自無刑法第59條酌減其刑規定之適用。
　㈥「犯第四條至第八條、第十條或第十一條之罪，供出毒品來
    源，因而查獲其他正犯或共犯者，減輕或免除其刑。」毒品
    危害防制條例第17條第1 項定有明文。本案並未因被告供出
    毒品來源，因而查獲其他正犯或共犯一節，有新北市政府警
    察局土城分局109 年1 月13日新北警土刑字第1093691364號
    函、109 年1 月30日新北警土刑字第1093693173號函、臺灣
    臺北地方檢察署109 年3 月2 日北檢泰慕108 偵12909 字第
    1099015825號函、新北市政府警察局刑事警察大隊100年7 
    月23日新北警刑毒緝字第1094555996號函各1 份在卷可據，
    自不適用毒品危害防制條例第17條第1 項減刑規定。
　㈦被告所犯上述二罪，犯意各別，行為互殊，應予分論併罰。
三、沒收說明：
　㈠扣案附表2 編號1 所示大麻、編號6 所示含甲基安非他命成
    分晶體，均為第二級毒品，及其外包裝因難以與其內毒品析
    離，均為被告為犯罪事實一所示持有犯行之標的，依毒品危
    害防制條例第18條第1 項前段規定宣告沒收銷燬。至鑑驗耗
    損部分，因已滅失不存在，自無庸併予宣告沒收銷燬。
  ㈡扣案附表2 編號9 所示行動電話，係被告所有，為供犯罪事
    實二所示販賣第三級毒品犯行所用之物，業據被告供明在卷
    ，依毒品危害防制條例第19條1 項規定宣告沒收。㈢
　㈢被告販賣第三級毒品所得6000元，雖未扣案，仍應依刑法第3
    8條之1 第1 項、第3 項規定宣告沒收，於全部或一部不能
    沒收或不宜執行沒收時，追徵其價額。㈣
　㈣扣案附表2 編號2 至4 、7 至8 所示含有第三級毒品之物，
    雖係被告所有，然依公訴意旨所示，被告所持前開物品，純
    質淨重未逾20公克，被告單純持有尚未構成犯罪，而毒品危
    害防制條例第18條第1 項雖規定查獲之第3 、4 級毒品及製
    造或施用毒品之器具，無正當理由而擅自持有者，均沒入銷
    燬之，然所謂沒入銷燬之性質係屬行政秩序罰，屬行政機關
    依行政程序科罰之權限，法院自不得越權於判決內諭知沒入
    銷燬，依上開說明，自不得宣告沒入銷燬。另扣案附表2 編
    號5 所示之物，係被告家用，與本案犯行無關，業據被告供
    明在卷，且無事證可認與本案有關，則不予宣告沒收。
四、維持原判決及駁回上訴之理由：
　　本院審理結果，認原審以被告犯罪事證明確，適用修正前毒
    品危害防制條例第4條第3項、第11條第2 項、第17條第2項
    ，毒品危害防制條例第18條第1項前段、第19條第1項，刑法
    第11條、第47條第1項、第41條第1 項前段、第38條之1第1
    項、第3項之規定，以被告之責任為基礎，並斟酌刑法第57
    條各款所列事項等一切情狀（見原判決第5頁第30行至第6頁
    第8行），於判決內詳述其理由，判決：「曹偉倫持有第二
    級毒品，累犯，處有期徒刑伍月，如易科罰金，以新臺幣壹
    仟元折算壹日。扣案附表二編號一所示大麻、編號六所示含
    甲基安非他命成分晶體均沒收銷燬之。又販賣第三級毒品，
    累犯，處有期徒刑參年捌月。扣案附表二編號九所示之行動
    電話沒收。未扣案犯罪所得新臺幣陸仟元沒收，於全部或一
    部不能沒收或不宜執行沒收時，追徵其價額。」核其認定事
    實、適用法律及量刑，均為妥適。被告以原審量刑過重提起
    上訴，然按量刑之輕重，應符合罪刑相當之原則，並斟酌客
    觀上之適當性、相當性與必要性，予以適度之判斷，使罰當
    其罪，以維護公平正義。被告犯修正前持有第二級毒品罪，
    其法定刑為二年以下有期徒刑、拘役或新臺幣三萬元以下罰
    金，所犯販賣第三級毒品罪，其法定刑為七年以上有期徒刑
    ，得併科新臺幣七百萬元以下罰金。原審就販賣第三級毒品
    罪部分依偵審中均自白減輕其刑，已斟酌刑法第57條各款所
    列事項等一切情狀，分別量處有期徒刑五月、三年八月，符
    合罪刑相當原則，並無量刑過重情形。是被告上訴為無理由
    ，應予駁回。
據上論斷，應依刑事訴訟法第368條，判決如主文。
本案經檢察官許祥珍到庭執行職務。
中　　華　　民　　國　　109 　年　　9 　　月　　10　　日
                  刑事第八庭  審判長法　官 陳世宗
                                    法　官 呂寧莉
                                    法　官 周明鴻
以上正本證明與原本無異。
販賣第三級毒品部分，如不服本判決，應於收受送達後20日內向
本院提出上訴書狀，其未敘述上訴之理由者並得於提起上訴後20
日內向本院補提理由書（均須按他造當事人之人數附繕本）「切
勿逕送上級法院」。
其餘部分不得上訴。
                                    書記官 謝雪紅
中　　華　　民　　國　　109 　年　　9 　　月　　10　　日
附錄：本案論罪科刑法條全文
修正前毒品危害防制條例第4條
製造、運輸、販賣第一級毒品者，處死刑或無期徒刑；處無期徒
刑者，得併科新臺幣 2 千萬元以下罰金。
製造、運輸、販賣第二級毒品者，處無期徒刑或 7 年以上有期
徒刑，得併科新臺幣 1 千萬元以下罰金。
製造、運輸、販賣第三級毒品者，處 7 年以上有期徒刑，得併
科新臺幣 7 百萬元以下罰金。
製造、運輸、販賣第四級毒品者，處 5 年以上 12 年以下有期
徒刑，得併科新臺幣 3 百萬元以下罰金。
製造、運輸、販賣專供製造或施用毒品之器具者，處 1 年以上7
 年以下有期徒刑，得併科新臺幣 1 百萬元以下罰金。
前五項之未遂犯罰之。
修正前毒品危害防制條例第11條
持有第一級毒品者，處 3 年以下有期徒刑、拘役或新臺幣 5 萬
元以下罰金。
持有第二級毒品者，處 2 年以下有期徒刑、拘役或新臺幣 3 萬
元以下罰金。
持有第一級毒品純質淨重十公克以上者，處 1 年以上 7 年以下
有期徒刑，得併科新臺幣 1 百萬元以下罰金。
持有第二級毒品純質淨重二十公克以上者，處 6 月以上 5 年以
下有期徒刑，得併科新臺幣 70 萬元以下罰金。
持有第三級毒品純質淨重二十公克以上者，處 3 年以下有期徒
刑，得併科新臺幣 30 萬元以下罰金。
持有第四級毒品純質淨重二十公克以上者，處 1 年以下有期徒
刑，得併科新臺幣 10 萬元以下罰金。
持有專供製造或施用第一級、第二級毒品之器具者，處 1 年以
下有期徒刑、拘役或新臺幣 1 萬元以下罰金。
附表1： 
編號    名稱 1 四氫大麻酚、大麻酚、大麻二酚 2 5-甲氧基-N-甲基-N-異丙基色胺 3 苯基乙基胺己酮 4 3,4-亞甲基雙氧-N- 乙基卡西酮 5 1-（5-氟戊基）-3（1-四甲基環丙基甲醯）引朵（XLR-11） 6 3,4-亞甲基雙氧苯基乙基胺戊酮 7 硝甲西泮、芬納西泮 8 硝甲西泮、4-甲基甲基卡西酮 

附表2：
編號  扣押地點  名稱  數量  鑑定書  扣押物品目錄表所載品名及數量 1  臺北市○○區○○路00號6 樓之 含附表1 編號1 所示成分之大麻（及外包裝2 只） 淨重1.6189公克驗餘淨重1.4631公克 毒品成分鑑定書㈥  大麻2包  2   含附表1 編號2 至5 所示成分之錠劑  淨重0.7787公克驗餘淨重0.5654 毒品成分鑑定書㈤ 搖頭丸1 包 3   含附表1 編號6 所示成分之錠劑  淨重0.2491公克驗餘淨重0克   4  含附表1 編號7 所示成分之錠劑 淨重34.2648公克驗餘淨重32.1263公克純質淨重0.0411公克 毒品成分鑑定書㈣ 毒品純度鑑定書㈤  梅片1 包 5  電子磅秤 1 台  電子磅秤1 台 6 新北市○○區○○路0 段000 號旁停車場 含甲基安非他命晶體（含外包裝3 只）  淨重16.8034 公克驗餘淨重16.7019 公克純質淨重11.9097 公克 毒品成分鑑定書㈠、㈡毒品純度鑑定書㈠、㈡  安非他命3 包 7  含附表1 編號8 所示成分之粉末 淨重121.3609公克驗餘淨重116.4832公克純質淨重0.0103公克 毒品成分鑑定書㈡、㈢毒品純度鑑定書㈢、㈣  毒品咖啡包21包 8  含附表1 編號7 所示成分之粉末 淨重18.4987公克驗餘淨重16.2740公克純質淨重0.0150公克 毒品成分鑑定書㈣ 毒品純度鑑定書㈤  梅片17片 9  行動電話（含0000000000號SIM卡 ） 1 支（SIM1張）  手機1 支